【裁判字號】    99,監宣,224
【裁判日期】    990824
【裁判案由】    聲請監護宣告等
【裁判全文】
臺灣高雄地方法院民事裁定             99年度監宣字第224號
聲   請   人  乙○○
受監護宣告人  甲○○
上列聲請人聲請監護宣告事件，本院裁定如下：
    主    文
宣告甲○○（男，民國○○年○ 月○○日生，身分證統一編號：Ｚ000
000000號）為受監護宣告之人。
選定乙○○（男，民國○○年○○月○○日生，身分證統一編號：Ｚ000
000000號）為受監護宣告人之監護人。
指定丙○○（女，民國○○年○○月○○日生，身分證統一編號：Ｚ000
000000號）為會同開具財產清冊之人。
聲請程序費用由受監護宣告人負擔。
    理    由
一、聲請意旨略以：聲請人乙○○係甲○○之子，甲○○於民國
    99年3 月23日因跌倒而頭部受到撞擊受傷，致不能為意思表
    示或受意思表示，或不能辨識其意思表示之效果，爰聲請對
    甲○○為監護宣告，並建議法院選定聲請人乙○○為監護人
    ，並指定丙○○為會同開具財產清冊之人等語。
二、按「對於因精神障礙或其他心智缺陷，致不能為意思表示或
    受意思表示，或不能辨識其意思表示之效果者，法院得因本
    人、配偶、四親等內之親屬、最近一年有同居事實之其他親
    屬、檢察官、主管機關或社會福利機構之聲請，為監護之宣
    告」，98年11月23日修正生效之民法第14條第1 項定有明文
    ；次按「法院為監護之宣告時，應依職權就配偶、四親等內
    之親屬、最近一年有同居事實之其他親屬、主管機關、社會
    福利機構或其他適當之人選定一人或數人為監護人，並同時
    指定會同開具財產清冊之人」，98年11月23日修正生效之民
    法第1111條第1 項亦有明文規定。
三、經查：
  (一)聲請人主張之上開事實，業據其提出高雄醫學大學附設中和
    紀念醫院診斷證明書、戶籍謄本、同意書等件為證，並經本
    院於99年8 月3 日於鑑定人劉安祥醫生（現為高雄醫學大學
    附設中和紀念醫院腦神經外科醫生）面前訊問甲○○，法官
    當場點呼甲○○姓名三次，其無反應、眼睛會不自主張開、
    使用鼻胃管餵食、以尿管導尿、四肢會動，但有攣縮、外觀
    無異狀。且經鑑定人劉安祥醫師認為：病患自99年3 月23日
    因頭部外傷、顱內出血、四肢癱瘓、昏迷指數8 分，對外在
    反應無法溝通、日常生活無法自理。屬因其他心智缺陷致不
    能為意思表示或受意思表示，或不能辨識其意思表示之效果
    等語（見本院99年8 月3 日之鑑定筆錄）。綜合上情，堪認
    甲○○已因心智缺陷致不能為意思表示或受意思表示，或不
    能辨識其意思表示之效果，爰依法宣告甲○○為受監護宣告
    之人。
  (二)又聲請人主張由其擔任甲○○之監護人乙節，查聲請人為甲○○之子，瞭解甲○○之財產，亦經過其兄弟姊妹之同意，
    擔任甲○○之監護人，此有渠等同意書附卷可佐，是由聲請
    人擔任甲○○之監護人尚符合其最佳利益，爰選定乙○○為
    甲○○之監護人，其應負責護養、照顧及妥善治療甲○○身
    體及生活，並依民法第1112條之規定，其於執行有關受監護
    人之生活、護養療治及財產管理之職務時，應尊重受監護人
    之意思，並考量其身心狀態與生活狀況。
  (三)另聲請人聲請由丙○○擔任會同開具財產清冊之人乙節，查
    丙○○為成年人，且為甲○○之媳婦（即聲請人之配偶），
    渠等關係密切，亦瞭解甲○○之財務狀況，於99年8 月3 日
    鑑定筆錄中亦簽名表示同意擔任會同開具財產清冊之人，本
    院認為由丙○○擔任會同開具財產清冊之人，尚無不當，爰
    依上揭法條規定，指定丙○○為會同開具財產清冊之人。
四、又依民法第1113條準用同法第1099條、1099條之1 之規定，
    於監護開始時，監護人對於受監護宣告人甲○○中之財產，
    應會同丙○○於2 個月內開具財產清冊並陳報法院，於完成
    並陳報法院前，監護人對於受監護人之財產，僅得為管理上
    必要之行為，附此敘明。
五、依民事訴訟法第608條第1項，裁定如主文。
中    華    民    國    99    年    8    月     24    日
                        家事法庭法  官  劉建利
正本係照原本作成。
本件不得抗告（主文第一項依法不得抗告；第二、三項亦經當事
人捨棄抗告，亦不得抗告）。
中    華    民    國    99    年    8     月    24    日
                                書記官  張金蘭

司法院資訊處製作；財團法人民間司法改革基金會備份。
